【裁判字號】    97,金上更(一),1
【裁判日期】    970604
【裁判案由】    返還寄託物
【裁判全文】
臺灣高等法院臺中分院民事判決       97年度金上更(一)字第1號
上  訴  人  國泰世華商業銀行股份有限公司五權分公司
法定代理人  乙○○
訴訟代理人  尤英夫律師
被上訴人    丙○○
訴訟代理人  王淑榮律師
            魏其村律師
參  加  人  太平洋證券股份有限公司
法定代理人  甲○○
訴訟代理人  蕭壬宏律師
上列當事人間返還寄託物事件，上訴人對於中華民國93年10月27
日臺灣臺中地方法院92年度重訴字第738號第一審判決提起上訴
，經最高法院第一次發回更審，本院於民國97年5月21日辯論終
結，玆判決如下：
    主  文
原判決關於命上訴人給付新台幣八百六十九萬一千四百八十四元
本息並該部分假執行之宣告，暨除確定部分外訴訟費用之裁判，
均廢棄。
上列廢棄部分，被上訴人在第一審之訴及其假執行之聲請，均駁
回。
第一、二審訴訟費用（確定部分除外）及發回前第三審訴訟費用
，由被上訴人負擔。但因參加訴訟所生之費用，由參加人負擔。
    事實及理由
一、被上訴人主張：被上訴人為便於在參加人處買賣股票劃撥股
    款，於上訴人處開設有帳號00000000000號之活期儲蓄存款
    帳戶（下稱系爭帳戶）。詎參加人之業務經理陳志朋於民國
    （下同）89年8月10日持偽刻之被上訴人印章，與上訴人簽
    訂開戶、聯行代收付、金融卡、代繳款項、語音查詢、電話
    轉帳、網路銀行申請綜合約定書（下稱綜合約定書），並自
    該日起至同年月17日，先後盜賣被上訴人委託參加人買進之
    天仁茶葉股份有限公司股票共77萬4333股（下稱系爭股票）
    ，再將匯入系爭帳戶之賣得股款新台幣（下同）869萬1484
    元，以語音轉帳方式，轉入訴外人劉光清在上海商業銀行中
    港分行帳戶。被上訴人並未與上訴人約定以語音轉帳，上訴
    人上開轉帳對被上訴人不生清償效力，被上訴人得依消費寄
    託法律關係，請求上訴人返還該款等情。求為命上訴人給付
    869萬1484元，及加付自92年10月3日起算法定遲延利息之判
    決（被上訴人在原審超過上開法定遲延利息之請求，經駁回
    後，未據被上訴人聲明不服。另參加人聲請承當訴訟，經本
    院前審裁定駁回後，未據聲明不服）。
二、上訴人則以：上訴人之承辦人於辦理陳志朋申請系爭帳戶之
    語音轉帳時，經以肉眼核對其所提出之被上訴人身分證影本
    、蓋有被上訴人印章及與被上訴人本人簽名相符之申請書，
    並未發現印章及簽名係偽造，應認已盡善良管理人之注意義
    務，上訴人日後依電話轉帳指示將系爭帳戶內之款項轉出，
    對被上訴人應生清償效力，且被上訴人縱未授權陳志朋為上
    開申請，亦應負表見代理授權人之責任。又陳志朋既係盜賣
    被上訴人之股票，則匯進系爭帳戶之股款，自非被上訴人以
    消費寄託之意思存入，兩造間就該等款項並未成立消費寄託
    契約，被上訴人不得請求上訴人返還。況被上訴人因股票遭
    盜賣，對參加人提起損害賠償訴訟，業獲勝訴判決，被上訴
    人所受損害已獲填補，不得再為本件請求等語，資為抗辯。
三、查，陳志朋未經被上訴人授權，擅在系爭綜合約定書之立約
    定書人欄內，偽造被上訴人之署押及蓋用偽刻之被上訴人印
    章，並在該約定書第五項之「語音查詢約定」及第六項之「
    電話轉帳約定」欄內，分別偽填轉帳至劉光清所開立帳戶，
    於盜賣系爭股票後，再以電話轉帳方式，將得款869萬1484
    元轉帳至劉光清帳戶之事實，為兩造所不爭（見本審卷23頁
    ），且陳志朋上開行為，觸犯偽造文書罪，亦經法院判處徒
    刑確定，有刑事判決在卷可憑（見原審卷85至91頁、181至1
    91頁）。依上訴人之電話轉帳作業辦法規定，辦理電話轉帳
    ，須由存戶本人持身分證及原留印鑑辦理，此為上訴人所不
    爭執，上訴人違反該規定竟准陳志朋辦理被上訴人之電話轉
    帳，該偽造之綜合約定書對被上訴人不生效力。陳志朋盜賣
    股票所得金額，於匯入系爭帳戶後，因系爭帳戶係被上訴人
    為在參加人處買賣股票劃撥股票款項之用，依上訴人與參加
    人所訂劃撥交割合約，兩造間自始即有將被上訴人在參加人
    處出售股票所得之款項，逕行轉入系爭帳戶，成為被上訴人
    所有存款之概括寄託意思表示合致。是被上訴人就該款即與
    上訴人成立消費寄託關係，上訴人抗辯兩造間未成立消費寄
    託關係云云，不足採取。
四、兩造間就出售系爭股票所得股款869萬1484元存入系爭帳戶
    ，成立消費寄託關係，已如前所述，因綜合約定書對被上訴
    人不生效力，則其電話轉帳之約定，對被上訴人亦不生效力
    ，上訴人依陳志朋之電話轉帳將系爭帳戶內之存款轉帳，對
    被上訴人自不生清償效力。再者，被上訴人之印章與簽名係
    遭陳志朋所偽造，並無所謂由自己之行為表示以代理權授與
    他人，或知他人表示為其代理人而不為反對之表示者等之表
    見事實存在，對陳志朋之行為，應不負表見代理授權人之責
    任。上訴人抗辯被上訴人應負表現代理授權人責任云云，即
    屬無據。是陳志朋以電話轉帳將系爭帳戶內之存款869萬148
    4元轉帳至劉光清帳戶內，被上訴人並不負表見代理授權人
    之責任，對被上訴人自不生清償效力。雖陳志朋上開轉帳行
    為，對被上訴人不生清償效力，被上訴人得依消費寄託返還
    請求權，請求上訴人返還869萬1484元本息，惟被上訴人另
    對參加人之侵權行為損害賠償請求權，業經本院判決參加人
    應給付被上訴人系爭股票及股息、紅利確定，有本院92年度
    重上字第11號判決在卷可憑（見本院前審卷87至101頁），
    被上訴人與參加人並於96年6月14日就該確定判決所命給付
    簽訂和解書，其中第五條記載，參加人於和解書簽訂時一次
    交付被上訴人發票日自96年7月1日起至同年11月1日止、面
    額共2731萬元之支票六紙，該等支票如有一期未兌現，其餘
    各期支票視為已到期等語（見本院前審卷87、159頁），各
    該支票到期後均兌現，參加人已履行完畢，為被上訴人及參
    加人所陳明（見本審卷36頁）。被上訴人對參加人之侵權行
    為損害賠償請求權，與被上訴人對上訴人之消費寄託返還請
    求權，因各別之發生原因，對於被上訴人各負全部履行之義
    務，惟其給付目的同一，參加人既已給付被上訴人2731萬元
    ，被上訴人對上訴人請求之金額，在該給付範圍內，不得再
    向上訴人為給付之請求。是被上訴人依消費寄託法律關係，
    請求上訴人給付869萬1484元本息，即無理由。被上訴人及
    參加人主張被上訴人仍得本於消費寄託法律關係，請求上訴
    人給付869萬1484元本息，即不可採。
五、綜上所述，被上訴人本於消費寄託之法律關係，請求上訴人
    給付869萬1484元，及自92年10月3日起至清償日止，按週年
    利率百分之5計算之利息，為無理由，應予駁回。原審未及
    審酌被上訴人與參加人和解並履行完畢之事實，而為被上訴
    人該部分勝訴之判決，並為假執行及免為假執行之宣告，即
    有未洽。上訴論旨，指摘原判決不當，聲明廢棄，為有理由
    。本件事證已臻明確，兩造其餘攻擊防禦方法及舉證，核與
    本件判決結果不生影響，無庸逐一論列，併此敘明。
據上論結：本件上訴為有理由，依民事訴訟法第四百五十條、第
七十八條、第八十六條第一項前段，判決如主文。
中    華    民    國    97    年    6     月    4     日
                  民事第一庭    審判長法  官  吳火川
                                      法  官  陳繼先
                                      法  官  饒鴻鵬
以上正本係照原本作成。
如對本判決上訴，須於收受判決送達後二十日內向本院提出上訴
書狀，其未表明上訴理由者，應於提出上訴後二十日內向本院提
出上訴理由書（須按他造人數附具繕本）。
上訴時應提出委任律師為訴訟代理人之委任狀。具有民事訴訟法
第四百六十六條之一第一項但書或第二項之情形為訴訟代理人者
，另應附具律師及格證書及釋明委任人與受任人有該條項所定關
係之釋明文書影本。
                                      書記官  林明冬
中    華    民    國    97    年    6     月    4     日
                                                      Ａ


司法院資訊處製作；財團法人民間司法改革基金會備份。
